【裁判字號】    90,交訴,68
【裁判日期】    900615
【裁判案由】    業務過失致死
【裁判全文】
臺灣高雄地方法院刑事判決                            九十年度交訴字第六八號
    公  訴  人  臺灣高雄地方法院檢察署檢察官
    被      告  乙○○
右列被告因業務過失致死案件，經檢察官提起公訴（九十年度偵字第五五八號），
本院判決如左：
    主  文
乙○○從事業務之人，因業務上之過失致人於死，處有期徒刑壹年拾月。
    事  實
一、乙○○未考領駕駛執照，平日以駕駛曳引車載運砂石為業，係從事駕駛汽車為附
    隨業務之人，其明知無駕駛執照不得駕駛任何汽車，竟於民國九十年三月十七日
    凌晨五時四十分許，駕駛車號ＦＸ—七一二號之曳引車，從高雄縣田寮鄉西德村
    二仁溪由東往西往高雄縣路竹鄉方向行駛，途經未設號誌高雄縣阿蓮鄉○○路三
    巷口時，本應注意駕駛汽車須領有駕駛執照始得駕駛，且車輛行駛時，駕駛
    人應注意車前狀況，並隨時採取必要之安全措施，且車輛行經無號誌之交岔路口
    ，應減速慢行，作隨時停車之準備，而當時天候晴，夜間光線有照明，快、慢車
    道舖有柏油，路面乾燥無缺陷且無障礙物，視距良好，且依其智識、能力亦無不
    能注意之情事，竟疏未注意，遂於通過上開交岔路口時，未減速慢行，適有陳梁
    敏騎乘車號ＯＨＱ—四一五號重型機車沿高雄縣阿蓮鄉○○路三巷由北往南
    方向行駛，而行經該地時，與乙○○所駕駛之上開曳引車發生車禍，因而致陳梁
    敏人車倒地，並遭該曳引車之右後輪輾過，頭胸腹腔均遭輾碎，受有腦及心肺腔
    壓碎傷之傷害，當場死亡。乙○○於肇事後，犯罪未被發覺前，即主動前往高雄
    縣警察局湖內分局阿蓮分駐所報案並向現場處理事故之警員黃正文坦承肇事，自
    首而接受裁判。
二、案經高雄縣警察局湖內分局報告臺灣高雄地方法院檢察署檢察官偵查起訴。
    理  由
一、右揭犯罪事實，業據被告乙○○於本院審理中供承不諱，核與被害人陳梁敏之子
    陳建耀於警訊及偵審中、甲○○於偵審中所指述之情節大致相符，並有高雄縣警
    察局湖內分局司法警察處理變死案件初步調查報告表、道路交通事故調查報告表
    、高雄縣警察局舉發違反道路交通管理事件通知單各一紙及現場照片四十八幀附
    卷可稽。又被害人陳梁敏確係因本件交通事故致遭被告所駕駛之上開曳引車右後
    輪輾過，頭胸腹腔均遭輾碎，受有腦及心肺腔壓碎傷之傷害，當場死亡之事實，
    亦經臺灣高雄地方法院檢察署檢察官督同法醫師相驗明確，此有該署鑑定驗斷書
    、勘驗筆錄及相驗屍體證明書各一份附卷足憑。按汽車駕駛執照為駕駛汽車之許
    可憑證，由駕駛人向公路監理機關申請登記，考驗及格後發給之，道路交通安全
    規則第五十條第一項定有明文，未考領有汽車駕駛執照者，自不得駕駛汽車，且
    汽車駕駛人未領有駕駛執照駕駛大貨車者，尚需處新台幣四萬元以上八萬元以下
    罰鍰，道路交通管理處罰條例第二十一條之一第一項第一款亦定有明文。次按汽
    車行駛時，駕駛人應注意車前狀況，並隨時採取必要之安全措施；汽車行經無號
    誌之交岔路口時應減速慢行，作隨時停車之準備，道路交通安全規則第九十四條
    第三項、第九十三條第一項第四款分別定有明文，被告自承無駕駛執照卻駕駛上
    開曳引車等情，亦有高雄市監理處九十年五月二十五日高市監二字第六六二號
    函一紙附卷可參，又其駕駛上開曳引車，本應具有前揭注意義務，且其業已成年
    ，有卷載年籍資料可稽，自應具有前揭注意能力至屬甚明。次查，前開路段係無
    號誌交岔路口，被告駕駛上開曳引車由東往西方向行經前開路段之際，適被害人
    騎乘機車由北往南行駛，被告因閃避不及而撞及被害人所騎乘機車等情，業據被
    告迭於警訊及偵審中供明在卷可按，再依調查報告表現場圖及卷附照片所示，肇
    事當時天候晴，夜間光線有照明，快、慢車道舖有柏油，路面乾燥無缺陷且無障
    礙物，視距良好等情，亦有各項記載載明於道路交通事故調查報告表一紙附卷足
    憑，則按當時情形，被告既無不能注意之情事，竟疏未注意，因而肇事導致被害
    人死亡，其有過失至為灼然，足徵被告之過失行為與被害人之死亡結果間具有相
    當因果關係。綜上所述，足見被告之自白核與事實相符，自可採為論罪科刑之依
    據，從而，本件事證已臻明確，被告犯行洵堪認定，應予應法論科。
二、被告乙○○平日以駕駛曳引車載運砂石為業，係以從事駕駛汽車為附隨業務之人
    ，其駕車肇事致人於死。核其所為，係犯刑法第二百七十六條第二項之業務過失
    致人於死罪。被告無駕駛執照駕車，因而致人死亡，依法應負業務過失致人於死
    之刑事責任，應依道路交通管理處條例第八十六條第一項之規定，加重其刑至二
    分之一。被告於肇事後，犯罪未被發覺前，即主動前往高雄縣警察局湖內分局阿
    蓮分駐所報案並向現場處理事故之警員黃正文坦承肇事等情，業據證人即現場處
    理事故之警員黃正文於本院審理中到庭結證屬實（見本院九十年五月九日訊問筆
    錄），為對未發覺之犯罪自首而接受裁判，應依刑法第六十二條前段之規定減輕
    其刑，被告刑有加重及減輕之事由，應依刑法第七十一條第一項規定，先加後減
    之。爰審酌被告無駕駛執照竟仍駕駛上開曳引車載運砂石為業，又疏未注意車前
    狀況並採取適當安全之避讓措施，而發生事故致被害人死亡，且迄今仍未與被害
    人家屬達成民事上和解，惟念其犯後態度尚稱良好，尚有悔意等一切情狀，量處
    如主文所示之刑，以資懲儆。
據上論斷，應依刑事訴訟法第二百九十九條第一項前段，道路交通管理處罰條例第八
十六條第一項，刑法第二百七十六條第二項、第六十二條前段、第七十一條第一項，
罰金罰鍰提高標準條例第一條前段，判決如主文。
本案經檢察官洪信旭到庭執行職務。
中      華      民      國    九十      年      六      月     十五     日
                                臺灣高雄地方法院刑事第七庭
                                    審判長法  官    裕斗
    法  官    曾淑娟
                                          法  官    林家賢
右正本證明與原本無異。
如不服本判決，應於判決送達後十日內，向本院提出上訴狀。
                                          書記官    李忠霖
中      華      民      國    九十      年      六      月     十五     日
附錄法條：
中華民國刑法第二百七十六條
 (過失致死罪)
因過失致人於死者，處二年以下有期徒刑、拘役或二千元以下罰金。
從事業務之人，因業務上之過失犯前項之罪者，處五年以下有期徒刑或拘
役，得併科三千元以下罰金。
道路交通管理處罰條例第八十六條
汽車駕駛人，無駕駛執照駕車、酒醉駕車、吸食毒品或迷幻藥駕車、行駛
人行道或行經行人穿越道不依規定讓行人優先通行，因而致人受傷或死亡
，依法應負刑事責任者，加重其刑至二分之一。
汽車駕駛人，在快車道依規定駕車行駛，因行人或慢車不依規定，擅自進
入快車道，而致人受傷或死亡，依法應負刑事責任者，減輕其刑。


司法院資訊處製作；財團法人民間司法改革基金會備份。
